【裁判字號】    97,訴,378
【裁判日期】    970930
【裁判案由】    債務人異議之訴
【裁判全文】
臺灣彰化地方法院民事判決  97年度訴字第378號
原      告  丙○○
原      告  戊○○
前列二人共同
訴訟代理人  鄭秀珠律師
複代理人    己○○
原      告  丁○○
被      告  甲○○
上列當事人間請求債務人異議之訴事件，本院於民國97年9月17
日言詞辯論終結，茲判決如下：
    主  文
被告不得依台灣彰化地方法院85年度票字第1350號民事裁定，對
原告之財產進行強制執行。
臺灣彰化地方法院九十七年度執字第6393號、台灣台北地方法院
97年度執助丁字第2644號原告與被告間清償票款強制執行事件，
所為之強制執行程序應予撤銷。
訴訟費用新台幣捌萬零貳佰元由被告負擔。
        事實及理由
一、本件原告丁○○經合法通知，未於最後言詞辯論期日到場，
    核無民事訴訟法第三百八十六條所列各款情形，爰依被告之
    聲請，由其一造辯論而為判決。
二、原告起訴主張：被告持有由原告三人共同簽發、發票日為民
    國（下同）83年12月31日、到期日為84年12月31日、票面金
    額為新台幣（下同）捌佰萬元之本票，向鈞院聲請准予對原
    告三人所有財產進行強制執行，經鈞院以85年度票字第1350
    號民事裁定准予強制執行，並於85年6月26日確定在案。嗣
    被告取得前開民事裁定後，均未依法聲請強制執行，依民法
    第129條之規定，該本票之時效未曾中斷；又依票據法第22
    條第1項規定，對本票發票人之票據上權利，自到期日起算
    三年間不行使，因時效而消滅，系爭本票到期日為84年12月
    31日，故其票款請求權於87年12月31日即已罹於時效。被告
    遲至97年間，才持前開民事裁定向鈞院民事執行處請求就其
    中新台幣一百萬元之範圍內聲請對原告三人之財產進行強制
    執行，嗣並由鈞院民事執行處以97年度執戊字第6393號案件
    進行強制執行，並囑託台灣台北地方法院民事執行處對原告
    丙○○之財產進行強制執行，而由該院以97年度執助丁字第
    2644號進行強制執行。爰主張系爭本票之票款請求權已罹於
    時效，依據強制執行法第14條第1項規定執行名義成立後，
    有消滅或妨礙債權人請求之事由發生，對債權人提起異議之
    訴，訴請判決如主文。
三、被告則以：是原告丁○○經由白植州介紹跟伊（被告）借八
    百萬元，丙○○是他兒子，戊○○是他女兒，目前伊聲請強
    制執行是以這張八百萬元的本票，伊於85、86年間就參與分
    配（本院85年執字1751號），要去繳錢時，原告說要塗銷（
    抵押登記）之後，才能再去借款，結果被騙塗銷之後，原告
    就不還伊錢。伊當時如果沒有看到丙○○與戊○○，請他們
    簽名的話，不會借他們800萬元，我錢是借給丁○○與丙○○二人，他們說戊○○人在臺北，丁○○拿戊○○的印章蓋
    的，85年度執字第1751號執行事件的債務人一樣是丁○○、
    丙○○、戊○○，都遭到亞太銀行拍賣，丙○○還當面說他
    和他父親會還錢，伊於86年間寫存證信函，後來原告丁○○
    、丙○○於86年間說要先還伊800萬元，叫伊拿給乙○○去
    塗銷，86年以後伊就沒有聲請執行等語資為抗辯，請求駁回
    原告之訴。
四、原告主張之事實，業據其提出本院民事裁定與確定證明書、
    執行命令、台灣台北地方法院執行命令等影本為證，原告對
    此亦不爭執，自堪信為真實。有爭執者為原告是否具有強制
    執行法第14條第1項規定執行名義成立後，有消滅或妨礙債
    權人請求之事由發生？亦即系爭本票之票款請求權是否已罹
    於時效？
五、按「執行名義成立後，如有消滅或妨礙債權人請求之事由發
    生，債務人得於強制執行程序終結前，向執行法院對債權人
    提起異議之訴」；執行法第14條第1項定有明文。次按「票
    據上之權利，對匯票承兌人及本票發票人，自到期日起算；
    見票即付之本票，自發票日起算；三年間不行使，因時效而
    消滅。」票據法第22條第1項亦有明文。經查，系爭本票到
    期日為84年12月31日，此為兩造所不爭執，故其票款請求權
    於87年12月31日即已罹於時效。縱依被告於86年10月13日寄
    給原告三人之存證信函，催告原告三人於文到十日內其後還
    清八百萬元與利息，依民法第129條之規定曾中斷時效，然
    被告未依法於6個月內起訴，視為不中斷時效。次查，被告
    雖於85、86年間曾就本院85年執字1751號強制執行案件聲請
    參與分配，但該案件業經債權人撤回執行，而被告並未依法
    具狀聲請繼續執行並補繳執行費。依民法第136條規定：「
    時效因開始執行行為而中斷者，若因權利人之聲請，或法律
    上要件之欠缺而撤銷其執行處分時，視為不中斷。時效因聲
    請強制執行而中斷者，若撤回其聲請，或其聲請被駁回時，
    視為不中斷。」由此足見系爭本票之時效並未因該執行而中
    斷。另查，原告丁○○縱使於於85、86年間曾允諾要將員林
    一間店面給被告（抵債）而解為承認上開票款或借款捌佰萬
    元，依據民法第129條第1項第2款規定時效中斷，然因承認
    中斷之事由立即終止，依同法第137條第1項規定時效中斷自
    中斷之事由終止時，重行起算，本票票款請求權充其量於89
    年間亦已時效消滅。而本院85年度票字第1350號民事裁定係
    就本票准予強制執行，並無確認實體法律關係之效力，而無
    實質確定力，顯非民法第137條第3項所謂「與確定判決有同
    一效力」之執行名義，自無民法第137條第3項之適用（最高
    法院台上字第2675號、85上1394號判決、台灣高等法院92年
    上易字第502號判決參照）。
六、由原告丁○○於97年7月14日辯論期日自認本票是伊簽發，
    本票上還有丙○○的簽名，但那是事後補簽的，是在錢拿了
    以後簽的等語，可見被告所稱原告丁○○先後向伊借款八百
    萬元，而由原告共同簽發系爭本票，縱然屬實。然本件被告
    持以聲請強制執行之執行名義係上開本票裁定（本票票款請
    求權三年），並非返還或清償借款之民事確定判決（消滅時
    效15年）。依據票據法第22條第1項規定，對本票發票人之
    票據上權利，自到期日起算三年間不行使，因時效而消滅，
    系爭本票到期日為84年12月31日，故其票款請求權於87年
    12月31日即已罹於時效，縱然原告丁○○於於85、86年間曾
    允諾要將員林一間店面給被告（抵債）而承認上開票款，依
    民法第129條第1項第2款規定時效中斷，依同法第137條第1
    項規定時效中斷自中斷之事由終止時，重行起算，本票票款
    請求權充其量於89年間亦已時效消滅。本件被告自承伊自86
    年以後伊就沒有聲請執行，直至97年3月6日（本院收文戳）
    始聲請本票強制執行，此有本院九十七年度執字第6393號卷
    可稽，足見系爭本票之票款請求權早已罹於時效而消滅。從
    而，原告依強制執行法第14條第1項規定主張執行名義成立
    後，有消滅或妨礙債權人請求之消滅時效事由發生，對債權
    人即本件被告提起債務人異議之訴，訴請判決如主文，於法
    有據，應予准許。
七、結論：原告之訴為有理由，並依民事訴訟法第385條第1項前
    段、第78條，判決如主文。
中    華    民    國    97    年    9    月    30    日
                  民事第一庭    法  官  施坤樹
以上正本係照原本作成。
如對判決上訴，應於判決送達後20日內向本院提出上訴狀（須附
繕本）。
中    華    民    國    97    年    10    月    7    日
                                書記官  施嘉玫


司法院資訊處製作；財團法人民間司法改革基金會備份。
